臺灣新竹地方法院刑事判決　　　　　　　　　　　　　九十一年度訴字第六號
　　公　訴　人　臺灣新竹地方法院檢察署檢察官
　　被　　　告　丙○○
　　指定辯護人　本院公設辯護人　林銘宏
右列被告因強盜等案件，經檢察官提起公訴（九十一年度偵字第四七四九號），本院
判決如左：
    主  文
丙○○於夜間侵入住宅竊盜未遂，因脫免逮捕，而當場施以強暴，處有期徒刑年捌
月。
扣案之螺絲起子伍支、活動板手壹支、剪刀貳支、美工刀壹支、尖嘴鉗壹支、布質手
套壹雙、手電筒壹支，均沒收。
    事  實
一、丙○○前有多次竊盜前科（均不構成累犯），其於民國八十三年間，因犯竊盜罪
    ，經本院於八十三年八月五日以八十三年度易緝字第七一號判決判處有期徒刑四
    年、刑前強制工作三年確定；又於同年因違反懲治盜匪條例案件，經臺灣桃園地
    方法院以八十三年度訴字第二三二號判決判處有期徒刑八年，嗣經上訴，由台灣
    高等法院以八十三年度上訴字第四一五○號判決將原判決撤銷，改判有期徒刑六
    年，並經最高法院駁回上訴確定在案；而上開有期徒刑之宣告，並經法院定應執
    行刑為九年六月，於八十七年九月二十九日入監執行，甫於九十一年一月四日假
    釋出獄，目前在保護管束中。詎仍不知悔改，於九十一年八月十日凌晨三時許，
    騎乘所有車牌號碼為ＵＹＧ－九五一號機車，行至新竹市香山區南隘里七鄰一四
    一號二層樓透天住宅前時，發現該址一樓鐵捲門旁之小門喇叭鎖未上鎖，竟基於
    為自己不法所有之意圖，持手電筒並以手開啟上址未上鎖之小門侵入乙○○、甲○○夫婦之住宅（侵入住宅部分未據告訴）後，先在一樓客廳及車庫搜尋財物，
    因見一樓無現金可偷，隨即上二樓，並經由二樓廚房至二樓陽台，再沿該陽台至
    乙○○、甲○○夫婦位於二樓之臥房，正入房竊取財物尚未得手之際，因丙○○
    所持手電筒之燈光照到甲○○之臉部，甲○○因而驚醒，丙○○見狀立即轉身往
    樓下逃逸。乙○○、甲○○即自後追躡至上址一樓大門前，攔阻正欲騎上開機車
    逃離之丙○○，丙○○為脫免逮捕，與乙○○發生扭打時，竟持原已放置於上開
    機車車籃內之菜刀朝乙○○、甲○○揮劃，致乙○○受有右手前臂割裂傷（約六
    公分大小）之傷害，甲○○則受有左鼻（二公分大小）、左唇（二公分大小）、
    左臉（一公分大小）割裂傷、左上臂割裂傷（各約十五公分、十公分大小）等傷
    害，丙○○因而得騎車逃離現場，並於途中將前開菜刀丟棄於不詳處所；因丙○○在逃離現場之過程中，將手電筒一支、鞋子一雙、安全帽一頂及門號0000
    000000號之手機一支遺留在上址大門前，而經警循線拘提到案，並扣得預
    備供被告再犯案用之螺絲起子五支、活動板手一支、剪刀二支、美工刀一支、尖
    嘴鉗一支、布質手套一雙。
二、案經乙○○、甲○○訴由新竹市警察局第三分局報請臺灣新竹地方法院檢察署檢
    察官偵查起訴。
    理  由
一、訊據被告丙○○對於右揭事實，業已坦白承認，且與告訴人乙○○、甲○○於警
    詢時指訴情節大致相符，並有財團法人為恭紀念醫院診斷證明書二件在卷可稽。
    至公訴人認被告係「先在二樓廚房內偷喝生水些許及偷拿乙把菜刀後，再攜帶客
    觀上具有危險性可為兇器之前開菜刀，進入二樓乙○○夫婦之臥房」等情，無非
    係以被告丙○○前於警、偵訊時之自白為論據。然被告丙○○於本院調查、審理
    時即改稱：當時是準備要喝生水，但是沒有喝，菜刀是在告訴人住處附近之廣場
    撿到的，撿到之後放在所騎之機車車籃內，並未攜入告訴人乙○○家中，菜刀是
    在與告訴人扭打時，告訴人把機車推倒後，刀子才從機車前面的籃子掉出來等語
    。經查：
（一）告訴人乙○○於警詢時即稱：丙○○所持的菜刀不是我家的（見偵查卷第十六
      頁背面），嗣於本院調查時亦稱：我有問過我弟弟，他說他家沒有遺失菜刀，
      我家也沒有（見本院九十一年十月四日審理筆錄）；另告訴人甲○○於警詢時
      亦稱：丙○○作案所持的菜刀，不是我住處所有等語（見偵查卷第二十頁背面
      ）。既然告訴人家中並未遺失菜刀一把，可見被告於警、偵訊時自白在告訴人
      家中竊取菜刀乙情，並非實在，而應以被告於本院所供承之菜刀係在告訴人住
      處附近撿到者較可採信。
（二）至於被告究有無攜帶菜刀進入告訴人住宅部分，查告訴人乙○○於警詢時指稱
      ：「我因與歹徒（被告）發生扭打至大門口時，被歹徒持預藏之菜刀砍傷」（
      見偵查卷第十五頁背面），於偵訊時稱：「他往外跑我們追過去，扭打時才看
      到他手上有菜刀（見偵查卷第九十頁）；告訴人甲○○則稱：「我先生追他到
      一樓的大門口發生扭打，我用我家的圓形椅子朝他的背後攻擊，他轉身過來就
      手持疑似菜刀的兇器砍我」（見偵查卷第十八頁背面）等語，由上述可知，告
      訴人乙○○、甲○○見被告持菜刀之時點，係告訴人乙○○與被告發生扭打時
      ，即在告訴人住宅之大門前，在此之前，告訴人並未見被告有持菜刀之情形，
      顯然被告上開未攜帶菜刀進入告訴人家中，菜刀係在與告訴人扭打時，由機車
      車籃內掉下來之辯解，亦堪採信。
（三）又被告雖於警、偵訊時自白有在告訴人家中喝生水，但其於本院審理時即否認
      上情，並以前開情詞置辯。故關於被告究竟有無喝生水乙情，實難僅憑被告之
      自白而遽予認定被告有偷竊生水之犯行。
二、綜上所述，應認被告於本院所為之上開自白，與事實較相符合，為可採信。本件
    事證明確，被告犯行堪予認定，應依法論科。
三、查被告於夜間侵入住宅，於著手搜尋財物、物色財物尚未得手之際，為告訴人發
    覺後，竟為脫免逮捕，對告訴人施以強暴之所為，係犯刑法第三百二十九條之準
    強盜罪而有同法第三百二十一條第一項第一款之情形，應依刑法第三百三十條第
    二項、第一項之加重準強盜未遂罪論處。公訴人認被告係犯刑法第三百二十九條
    之準強盜罪，容有未洽，惟其基本事實同一，本院自應予審理，並變更起訴法條
    。又被告於實施竊盜犯罪行為後，尚未得手即為告訴人發覺而未遂，依刑法第二
    十六條前段之規定，按既遂犯之刑減輕之。又被告以毆打之強暴手段強盜，致告
    訴人乙○○、甲○○受傷，核屬強暴行為當然發生之結果，不另論以傷害罪。爰
    審酌被告之素行不佳，假釋中更行犯罪，毫無悛悔之意，犯罪手段對於被害人所
    造成之危害程度非輕，且被告於遭警拘提到案時，在其所騎乘之上開機車內查獲
    扣案之螺絲起子、活動板手、剪刀、美工刀、尖嘴鉗、布質手套等供被告預備再
    犯案之物，顯見犯罪後毫無悔意等一切情狀，量處如主文所示之刑。
四、扣案之螺絲起子五支、活動板手一支、剪刀二支、美工刀一支、尖嘴鉗一支、布
    質手套一雙，另被告犯罪時所持之手電筒一支，為被告所有且供被告犯罪及預備
    供被告犯罪所用之物，業據被告供承在卷（見本院九十一年十月二十三日審理筆
    錄），應依刑法第三十八條第一項第二款之規定，宣告沒收。
據上論斷，應依刑事訴訟法第二百九十九條第一項前段、第三百條，第三百二十九條
、第三百三十條第二項、第一項、第二十六條前段、第三十八條第一項第二款，判決
如主文。
本案經檢察官陳榮林到庭執行職務。
中      華      民      國    九十一    年      十    月    三十一      日
                              臺灣新竹地方法院刑事第二庭
                                  法  官   魏  瑞  紅
右正本證明與原本無異。
如不服本判決，應於判決送達後十日內向本院提出上訴狀( 應附繕本 )，上訴於
臺灣高等法院。
                                  書記官   陳  凰  榆
中      華      民      國    九十一    年      十    月    三十一      日
附錄本案論罪科刑法條全文：
中華民國刑法第三百二十九條
 (準強盜罪)
竊盜或搶奪，因防護贓物、脫免逮捕或湮滅罪證，而當場施以強暴脅迫者
，以強盜論。
中華民國刑法第三百三十條
犯強盜罪而有第三百二十一條第一項各款情形之一者，處七年以上有期徒
刑。
前項之未遂犯罰之。
